【裁判字號】    95,易,1474
【裁判日期】    951004
【裁判案由】    業務侵占
【裁判全文】
臺灣高雄地方法院刑事判決              95年度易字第1474號
公  訴  人  臺灣高雄地方法院檢察署檢察官
被      告  甲○○
                    0樓
上列被告因業務侵占案件，經檢察官提起公訴（95年度偵字第23
18號），本院依簡式審判程序判決如下：
    主  文
甲○○意圖為自己不法之所有，而侵占對於業務上所持有之物，
處有期徒刑陸月，如易科罰金，以銀元參佰元即新台幣玖佰元折
算壹日，緩刑參年。
    事  實
一、甲○○自民國（下同）94年7 月30日起，擔任好想家公寓大
    廈管理委員會（以下簡稱好想家管委會）之財務委員，負責
    收取社區住戶之管理費，為從事業務之人，竟因一時需款孔
    急，基於侵占對於業務上所持有之物之犯意，於94年10月初
    某日，將其自同年9 月中旬收取之管理費新台幣（下同）12
    8,709 元挪作私人用途而侵占入己，嗣於同年10月間經好想
    家管委會主任委員黃士晟發覺有異，始知悉上情。
二、案經黃士晟訴請臺灣高雄地方法院檢察署檢察官偵查起訴。
    理  由
一、上開事實業據被告甲○○於偵查及審理時坦承不諱（見他字
    卷第7 頁、本院卷第20頁），核與告訴人代理人傅議確指訴
    情節相符（見他字卷第7 頁），且有好想家管委會第8 屆委
    員名冊移交證明書、住戶規約、支出明細表、收支統計報表
    、調解書各1 份、會議記錄2 份附卷可佐（見他字卷第10至
    29、32頁），足認被告自白與事實相符，本案事證明確，被
    告犯行洵堪認定。
二、被告行為後，刑法及刑法施行法業於94年2 月2 日經總統以
    華總一義字第09400014901 號令修正公布，並於95年7 月1
    日施行，參酌最高法院95年5 月23日刑事庭第8 次會議決議
    ，刑法第2 條第1 項之規定，係規範行為後法律變更所生新
    舊法律比較適用之準據法，於現行刑法施行後，應適用現行
    刑法2 條第1 項之規定，為「從舊從輕」之比較。另於比較
    時應就罪刑有關之共犯、未遂犯、想像競合犯、牽連犯、連
    續犯、結合犯，以及累犯加重、自首減輕暨其他法定加減原
    因（如身分加減）與加減比例等一切情形，本於統一性及整
    體性原則，綜其全部罪刑之結果而為比較。本院審酌：(一)罰
    金刑部分：被告行為後，刑法第33條第5 款業已修正施行，
    修正後刑法第33條第5 款規定「罰金：新臺幣1,000 元以上
    ，以百元計算之。」，與修正前刑法第33條第5 款規定「罰
    金：1 元以上。」不同。比較新舊法結果，以舊法較有利於
    行為人。(二)被告行為後，業已增訂刑法施行法第1 條之1 ，
    並規定：「中華民國94年1 月7 日刑法修正施行後，刑法分
    則編所定罰金之貨幣單位為新臺幣。94年1 月7 日刑法修正
    時，刑法分則編未修正之條文定有罰金者，自94年1 月7 日
    刑法修正施行後，就其所定數額提高為30倍。但72年6 月26
    日至94年1 月7 日新增或修正之條文，就其所定數額提高為
    3 倍」。是就現行刑法中，有關於罰金刑處罰之規定已有修
    正，惟經比較增訂之刑法施行法第1 條之1 與被告行為時之
    罰金罰鍰提高標準條例第1 條前段、現行法規所定貨幣單位
    折算新台幣條例第2 條結果，二者規定適用之結果並無不同
    。(三)易科罰金部分：被告行為後，罰金罰鍰提高標準條例第
    2 條業已刪除，而刑法第41條第1 項前段關於易科罰金之折
    算標準已由舊法之銀元100 元、200 元、300 元修正為新臺
    幣1,000 元、2,000 元、3,000 元，因屬科刑規範事項之變
    更，其折算標準為裁判時所應諭知，自有就新舊法規定比較
    之必要，經比較新舊法結果，以被告行為時之舊法較為有利
    於被告。從而，因本案涉及法律變更，參諸前開最高法院決
    議意旨，依新刑法第2 條第1 項規定，自應適用最有利於被
    告之舊刑法。
三、核被告甲○○所為，係犯刑法第336 條第2 項業務侵占罪。
    爰審酌被告身為好想家管委會財務委員，竟利用收取住戶管
    理費之機會，違反管委會與住戶利益，侵占業務上收取之管
    理費128,709 元，行為自有可議之處，惟念其犯後坦承犯行
    ，而與好想家管委會達成和解等一切情狀，有和解書附卷可
    憑（見本院卷第34頁），量處如主文所示之刑，並依修正前
    刑法第41條第1 向前段規定，諭知易科罰金折算標準。查被
    告未曾受有期徒刑以上刑之宣告，有臺灣高等法院被告前案
    紀錄表在卷可按，顯見被告之素行良好，且於本院審理時坦
    承犯行，並與被害人達成和解，取得告訴人之諒解，有上開
    和解書在卷可稽，足見被告尚有悔改之意，經此次偵查、審
    判程序後，被告當知所警惕，信無再犯之虞，本院認前開所
    宣告之刑，以暫不執行為適當。又刑法第74條有關緩刑之規
    定，業於94年1 月7 日修正公布，並於95年7 月1 日施行，
    惟犯罪在新法施行前，新法施行後，緩刑之宣告，應適用新
    法第74條之規定，有最高法院95年度第8 次刑庭會議決議可
    資參照，是本件有關緩刑之宣告，自應直接適用修正後之刑
    法第74條之規定，爰宣告緩刑3 年，以啟自新。另本院斟酌
    被告犯後坦承犯行，已見悔意，又與被害人達成和解，尚無
    對被告諭知緩刑附加負擔之必要，附此敘明。
據上論斷：依刑事訴訟法第273 條之1 第1 項、第299 條第1項
前段，刑法第2 條第1 項前段、第366 條第2 項、第74條第1 項
第1 款，修正前刑法第41條第1 項前段，罰金罰鍰提高標準條例
第1 條前段，修正前罰金罰鍰提高標準條例第2 條，判決如主文
。
本案經檢察官林志祐到庭執行職務。
中    華    民    國    95    年    10    月     4    日
                  刑事第十三庭法  官  方錦源
以上正本證明與原本無異。
如不服本判決，應於判決送達後10日內，向本院提出上訴狀。
                              書記官  鄧思辰
中    華    民    國    95    年    10    月     4    日
附錄本案論罪科刑法條：
中華民國刑法第336條第2項
（業務侵占罪）
對於業務上所持有之物，犯前條第 1 項之罪者，處 6 月以上
5 年以下有期徒刑，得併科 3 千元以下罰金。


司法院資訊處製作；財團法人民間司法改革基金會備份。
